【裁判字號】    90,訴,1625
【裁判日期】    901012
【裁判案由】    偽造文書等
【裁判全文】
臺灣板橋地方法院刑事判決                          九十年度訴字第一六二五號
    公  訴  人  臺灣板橋地方法院檢察署檢察官
    被      告  乙○○
右列被告因偽造文書等案件，經檢察官提起公訴（九十年度偵字第一○六六六號），
本院判決如左：
    主  文
乙○○共同連續行使偽造私文書，足以生損害於他人，累犯，處有期徒刑陸月，如易
科罰金，以參佰元折算壹日，如附表所示偽造之署押伍枚沒收。
    事  實
一、乙○○曾於民國八十五年間，因違反麻醉藥品管理條例案件，經本院判處有期徒
    刑一年三月，自八十五年十月八日起入監服刑，於八十六年五月十六日假釋，而
    於同年九月十三日因縮刑假釋期滿執行完畢。詎其仍不知悔改，於九十年六月十
    八日下午二時許，在臺北縣三重市三光國小旁，見路旁有甲○○所有之中國國際
    商業銀行（下稱中國商銀）所發，卡號0000000000000000號之
    信用卡一張、中國信託商業銀行（下稱中國信託）所發，卡號00000000
    00000000號之信用卡一張、松碧會員卡一張等物（起訴書誤植為會員卡
    二張），散落在地上之垃圾堆中，為其遭竊後為人隨意丟棄，而離本人持有之物
    ，竟意圖為自己不法之所有，將之拾得後侵占入己。嗣乙○○因無使用信用卡之
    經驗，乃與某綽號「小鈴」之成年女子，基於意圖為自己不法所有之犯意聯絡，
    於九十年六月十八日下午三時五十八分許，先由「阿鈴」持甲○○之卡號000
    0000000000000號之中國信託信用卡，至位於臺北縣三重市○○○
    路七十號之「ＡＮ－ＣＯ服飾」消費使用，而以偽造「甲○○」署押一枚之方式
    ，偽造甲○○消費新臺幣（下同）一千元之簽帳單，而持以行使交由店員收執，
    使不知情之店員錯認其為甲○○本人或經甲○○同意使用該信用卡之人，而交付
    其所欲購買之商品；渠等見狀，又基於同前之概括犯意聯絡，由「阿鈴」再在同
    前之「ＡＮ－ＣＯ服飾」消費三千四百元，亦由「阿鈴」以偽造「甲○○」署押
    一枚之方式偽造簽帳單；渠等又基此一概括犯意聯絡，分別於同日十七時四十八
    分，至臺北縣三重市○○街一之十七號Ｐ＆Ｗ服飾行消費一千七百元，同日下午
    十八時十二分，至臺北縣三重市○○街十九號之松碧鞋行消費五千五百元，均由
    「阿鈴」以偽造「陳佩君」署押各一枚方式，偽造陳佩君之消費簽帳單，而訛得
    商品，並足以生損害於甲○○、陳佩君。二人於九十年六月十八日十八時五十八
    分許，投宿位於臺北縣三重市○○○路六號之蝴蝶谷大旅社時，乃由乙○○持中
    國商銀之卡號0000000000000000號之信用卡，以偽造「甲○○
    」署押一枚之方式，偽造甲○○消費一千四百八十元之簽帳消費單，再持以行使
    ，使蝴蝶谷大旅社人員陷於錯誤，提供渠等使用該旅社第二一一號房間一天之利
    益，之後「阿鈴」並未在該房間過夜，即攜帶甲○○之中國信託信用卡先行離去
    。而經警於九十年六月十九日十時三十分許，在上開蝴蝶谷旅社二一一號房臨檢
    時，當場查獲乙○○持有甲○○之中國商銀信用卡，及松碧會員卡各一張等物，
    而訊悉上情。
二、案經臺北縣警察局三重分局報請臺灣板橋地方法院檢察署檢察官偵查起訴。
    理  由
一、訊據被告乙○○對於右揭事實供承不諱，且本件係由警方臨檢時當場查獲，有臨
    檢紀錄表及自乙○○投宿旅社處查扣之甲○○遭竊遺失之中國信託信用卡一張及
    松碧會員卡一張等物，復有信用卡簽帳單影本五紙、消費明細表二紙等附卷為證
    ，本件事證明確，被告犯行堪以認定。
二、核被告所為，係犯刑法第三百三十七條侵占遺失物罪、刑法第二百十條、第二百
    十六條偽造及行使偽造私文書及第三百三十九條第一項詐欺取財、同條第二項之
    詐欺得利罪；公訴意旨認為被告除自行於蝴蝶谷大旅社消費時偽造私文書簽單一
    紙外，所參與「阿鈴」四次消費之偽造私文書、詐欺犯行，僅係基於幫助之犯意
    參與，此部分犯行僅應論以幫助犯；惟查，被告係因未有使用信用卡之經驗，故
    由有使用信用卡經驗之「阿鈴」先持卡消費示之，此據被告供承甚明（見本院九
    十年十月訊問筆錄），是以被告自始即以正犯意思參與，並非僅提供其助力而已
    ，是被告與「阿鈴」有犯意聯絡及行為分擔，而共同持卡消費五次，自應論以共
    同正犯，應予敘明。被告與「阿鈴」偽造「甲○○」、「陳佩君」署押之行為，
    為偽造私文書之階段行為，而渠等偽造私文書之行為，又為高度之行使階段行為
    所吸收，僅論以行使偽造私文書為足；被告多次偽造私文書、詐欺取財犯行間，
    分別時間緊接，犯罪構成要件相同，顯係基於概括犯意反覆為之，分別應依連續
    犯規定論以一罪，並法加重其刑。被告所犯侵占遺失物、連續詐欺取財、詐欺得
    利、連續行使偽造私文書等罪間，有方法結果之牽連關係，應依刑法第五十五條
    規定從一重之連續偽造私文書罪處斷。被告曾於八十五年間，因違反麻醉藥品管
    理條例案件，經本院判處有期徒刑一年三月，自八十五年十月八日起入監服刑，
    於八十六年五月十六日假釋，而於同年九月十三日縮刑假釋期滿執行完畢，有臺
    灣高等法院檢察署刑案紀錄簡覆表在卷可稽，其於有期徒刑執行完畢後之五年內
    ，再犯有期徒刑以上之本罪，應依累犯規定遞加重其刑。爰審酌被告此次犯行出
    於一時貪念，犯後已坦承犯行，並衡其犯罪手段、所生危害等一切情狀量處如主
    文所示之刑。如附表所示之「甲○○」、「陳佩君」署押共五枚，均為偽造之署
    押，不問屬犯人與否，應依法宣告沒收。
據上論斷，應依刑事訴訟法第二百九十九條第一項前段、刑法第二十八條、第五十六
條、第三百三十七條、第二百十六條、第二百十條、第三百三十九條第一項、第二項
、第四十七條、第五十五條、第二百十九條、第四十一條第一項前段，罰金罰鍰提高
標準條例第一條前段、第二條，判決如主文。
本案經檢察官賴惠慈到庭執行職務。
中      華      民      國    九十      年      十      月     十二     日
                                  臺灣板橋地方法院刑事第六庭
                                          法  官  林漢強
右正本證明與原本無異。
如不服本判決，應於判決送達後十日內向本院提出上訴狀 (應附繕本)。
                                          書記官    黃大千
中      華      民      國    九十      年      十      月     十二     日
附錄本件論罪科刑所用法條全文：
刑法第二百一十條
偽造、變造私文書，足以生損害於公眾或他人者，處五年以下有期徒刑。
刑法第二百一十六條
行使第二百十條至第二百十五條之文書者，依偽造、變造文書或登載不實事項或使登
載不實事項之規定處斷。
刑法第三百三十七條
意圖為自己或第三人不法之所有，而侵占遺失物、漂流物或其他離本人所持有之物者
，處五百元以下罰金。
刑法第三百三十九條
意圖為自己或第三人不法之所有，以詐術使人將本人或第三人之物交付者，處五年以
下有期徒刑、拘役或科或併科一千元以下罰金。
以前項方法得財產上不法之利益或使第三人得之者，亦同。
前二項之未遂犯罰之。
九十年訴字第一六二五號判決附表：
┌──┬────────────────┬──────┬────┐
│編號│偽造署押之文件                  │方        式│數    量│
├──┼────────────────┼──────┼────┤
│一  │九十年六月十八日ＡＮ－ＣＯ服飾所│偽造「甲○○│簽名一枚│
│    │列一千元之消費簽帳單            │」簽名      │        │
├──┼────────────────┼──────┼────┤
│二  │九十年六月十八日ＡＮ－ＣＯ服飾所│偽造「甲○○│簽名一枚│
│    │列三千四百元之消費簽帳單        │」簽名      │    │
├──┼────────────────┼──────┼────┤
│三  │九十年六月十八日Ｐ＆Ｗ服飾行所列│偽造「陳佩君│簽名一枚│
│    │一千七百元之消費簽帳單          │」簽名      │        │
├──┼────────────────┼──────┼────┤
│四  │九十年六月十八日松碧鞋行所列之五│偽造「陳佩君│簽名一枚│
│    │千五百元消費簽帳單              │」簽名      │        │
├──┼────────────────┼──────┼────┤
│五  │九十年六月十八日蝴蝶谷大旅社所列│偽造「甲○○│簽名一枚│
│    │一千四百八十元之消費簽帳單      │」簽名      │        │
└──┴────────────────┴──────┴────┘


司法院資訊處製作；財團法人民間司法改革基金會備份。
